臺灣高等法院臺南分院民事裁定　93年度抗字第714號
抗　告　人　蘇偉碩即靜萱療養院
代　理　人　陳佳俊　律師
複　代理人　張名賢　律師
上列抗告人與相對人丁○○等49人間聲明異議事件，對於中華
民國九十三年十一月十八日臺灣雲林地方法院所為九十三年度促
字第一一四七七號裁定，提起抗告，本院裁定如下：
      主    文
抗告駁回。
抗告程序費用由抗告人負擔。
      理    由
一、原裁定意旨：本院（即原裁定法院）於九十三年九月十三日
    所發九十三年度促字第一一四七七號支付命令，據卷內送達
    證書所載，係於九十三年九月二十二日送達正本於異議人（
    即本件抗告人），而本件異議之提出，則為九十三年十一月
    十二日，顯逾法定期間，裁定駁回。
二、抗告意旨略以：本件原裁定法院於九十三年九月十三日所發
    九十三年度促字第一一四七七號支付命令（下稱本件支付命
    令）之送達處所為「雲林縣斗六市○○里○○路一五九號」
    （即靜萱療養院之住址）。惟查九十三年二月五日抗告人已
    遭委任人游章平等人終止委任關係，另由相對人丁○○任靜
    萱療養院之院長，又於九十三年五月十七日抗告人因相對人
    丁○○等人之強制行為而被驅離上開處所，上開處所已非抗
    告人之事務所或營業所，是抗告人自無法進入處理事務及收
    受任何文件；又抗告人既已非靜萱療養院之院長，則送達證
    書（原審卷第六二九頁）上所載之受僱人「甲○○」（即塗
    銷部分，甲○○亦為相對人之一）或「戊○○」即非抗告人
    之受僱人，自無代收本件支付命令之權利；況相對人等已知
    悉抗告人於另案訴訟（原審法院九十三年度訴字第一八六號
    確認委任關係不存在等事件）所載之戶籍為「臺中縣大里市
    ○里路三八之一二號二樓之三」，竟未陳明向該處所送達，
    從而本件支付命令之送達並非合法，爰請求廢棄原裁定，另
    為適法之裁定等語。
三、按「送達於應受送達人之住居所、事務所或營業所行之。」
    「送達於住居所、事務所或營業所不獲會晤應受送達人者，
    得將文書付與有辨別事理能力之同居人或受僱人」民事訴訟
    法第一百三十六條第一項前段及第一百三十七條第一項定有
    明文。故法院送達文書之處所須確為應受送達人之住居所、
    事務所或營業所時，始得依該條項之規定，於不獲會晤應受
    送達人時，將文書付與有辨別事理能力之同居人或受僱人以
    為補充送達。經查：抗告人主張於九十三年二月五日已遭委
    任人游章平等人終止委任關係，另由相對人丁○○任靜萱療
    養院之院長等情，業經抗告人提出靜萱療養院人事令二紙、
    公告一紙及原審法院九十三年訴字第一八六號民事判決書在
    卷可按，經本院查核應屬無訛，應認為真實。是則本件支付
    命令之送達處所「雲林縣斗六市○○里○○路一五九號」已
    非抗告人之事務所或營業所，又抗告人既已非靜萱療養院之
    院長，則送達證書（原審卷第六二九頁）上所載之受僱人「
    戊○○」即非抗告人之受僱人，又相對人丁○○亦於本院陳
    稱：「（認識戊○○？）認識，是我去之後她來應徵健保申
    報工作。」（本院九十四年二月二十一日調查筆錄第六頁）
    ，是益足認定訴外人戊○○非抗告人之受僱人。詎相對人於
    聲請核發本件支付命令時，竟將抗告人之地址列為雲林縣斗
    六市○○里○○路一五九號。原裁定法院核發本件支付命令
    ，亦向該址為送達，而由訴外人戊○○代為收受，有送達證
    書可稽（原審卷第六二九頁）。查該址既非抗告人之住居所
    、事務所或營業所，訴外人戊○○亦非抗告人之同居人或受
    僱人，揆諸民事訴訟法第一百三十六條第一項，第一百三十
    七條第一項規定，該項送達，即難謂為合法。
四、證人戊○○於本院陳稱未將該支付命令交付予抗告人，係交
    付予療養院負責收發業務之人員即證人乙○○（本院九十四
    年二月二十一日調查筆錄第四頁）；證人乙○○則證稱：「
    我收到之後將之交給丙○○。至於他有無交給蘇偉碩我不清
    楚」（本院九十四年二月二十一日調查筆錄第八頁）。惟按
    訴訟文書之送達，應由法定送達機關為之，實施送達之人如
    非法定送達機關，僅於應受送達人不拒絕收領時，始生送達
    之效力，倘其拒絕收領，自不生送達之效力。（最高法院九
    十一年度臺抗字第五一八號裁判要旨參照）。查抗告人堅稱
    未收到本件支付命令，且此未收到之消極事實，依舉證責任
    法則非由抗告人所負擔；自係應由相對人丁○○等49人就丙
    ○○確已轉達予抗告人之積極事實負舉證之責。次查丙○○
    係相對人丁○○之助理（本院九十四年二月二十一日調查筆
    錄第九頁），是縱本院傳喚其為證人，所為之證言顯有偏頗
    相對人之虞，應無傳喚之必要。本件相對人丁○○等四十九
    人迄未能舉證證明，抗告人確已收受本件支付命令，本院自
    無法為有利於相對人有利之認定，是應認抗告人所言為真。
五、惟按「支付命令須經合法送達債務人收受後，債務人未於二
    十日之不變期間內向發支付命令之法院提出異議者，其支付
    命令始與確定判決有同一之效力，並發生實質上之確定力及
    執行力。此觀之民事訴訟法第五百二十一條自明。該二十日
    之不變期間，應自支付命令送達後起算，如未經合法送達，
    則二十日之不變期間無從起算，支付命令不能確定。倘支付
    命令未經合法送達，法院誤認未確定之裁判為確定，依聲請
    付與確定證明書者，不生該裁判已確定之效力。又支付命令
    於核發後三個月內不能送達於債務人者，依民事訴訟法第五
    百十五條第二項規定，其命令失其效力，自不生聲明異議或
    聲請再審之問題。」（最高法院九十一年度臺簡上字第二九
    號判決要旨參照）。查本件支付命令原裁定法院係於九十三
    年九月二十一日核發，迄未合法送達予債務人，已如前述，
    至今已逾三個月，依上揭說明，本件支付命令應已失其效力
    ，自不生聲明異議之問題。抗告人對已失其效力之支付命令
    聲明異議即無理由。原裁定法院為駁回抗告人之裁定，依其
    理由雖屬不當，惟其結論則無不同，是抗告意旨請求將原裁
    定廢棄改判，為無理由，應予駁回。
據上論結，本件抗告為無理由，依民事訴訟法第四百九十五條之
一第一項、第四百四十九條第二項，判決如主文。
中　　華　　民　　國　　94　　年　　3　　月　　15　　日
                  民事第三庭    審判長法　官　林輝雄
                                      法　官　王明宏
                                      法　官　徐宏志
上為正本係照原本作成。
相對人如不服本裁定，僅得於收受本裁定正本送達後10日內以適
用法規顯有錯誤為理由，向本院提出再抗告狀（須附繕本一份及
繳納再抗告裁判費新台幣1千元)，並經本院許可後始可再抗告於
最高法院。抗告利益合計未逾150萬元，不得抗告。
中　　華　　民　　國　　94　　年　　3　　月　　16  　日
                                      書記官　陳昆陽
【附記】
民事訴訟法第495條之1第2項準用同法第466條之1第1、2項規定
：
I對於第二審判決上訴，上訴人應委任律師為訴訟代理人。但上
　訴人或其法定代理人具有律師資格者，不在此限。
II上訴人之配偶、三親等內之血親、二親等內之姻親，或上訴人
　為法人、中央或地方機關時，其所屬專任人員具有律師資格並
  經法院認為適當者，亦得為第三審訴訟代理人。
                                                K
